臺灣高等法院刑事判決　　　　　　　　　　　　　　　九十一年度交上易字第八號
　　上　訴　人　臺灣板橋地方法院檢察署檢察官
　　被　　　告　乙○○
右上訴人因被告過失傷害案件，不服臺灣板橋地方法院九十年度交易字第四四二號，
中華民國九十年十一月十二日第一審判決（起訴案號：臺灣板橋地方法院檢察署九十
年度偵字第一一三一六號、第一一七六四號）提起上訴，本院判決如左：
    主  文
原判決撤銷。
乙○○從事業務之人，因業務上之過失傷害人，處有期徒刑陸月，如易科罰金以佰
元折算壹日。
    事  實
一、乙○○向「吉永實業有限公司」（以下簡稱吉永公司）借用車牌號碼三Ａ－一０
    八０號自用小客貨車，平日需兼以駕駛該自小客貨車往返工地代步及載運工具，
    為以從事駕駛為附隨業務之人，於民國九十年三月十八日十七時三十分許，駕駛
    前開自小客貨車，沿台北縣板橋市○○街由板橋往土城方向行駛，途經同市○○
    街三十巷三十七弄口，本應注意車輛行駛時，駕駛人應注意車前狀況，隨時採取
    必要之安全措施，以避免危險之發生，且依當時天候為晴、夜間有照明、視距良
    好、路面狀況乾燥、無缺陷、道路無障礙物，並無不能注意之情形，竟疏於注意
    前開規定，仍駕駛前開汽車貿然前駛，疏未注意，致其駕駛之自小客貨車右前車
    頭自後追撞同方向在前，由甲○○所騎乘後搭載其女王弈文之牌照ＲＨＤ－四五
    一號輕型機車右後方，使甲○○所騎乘之機車重心不穩，人車倒地，甲○○受有
    骨盤骨折、右鎖骨骨折、右撓尺骨骨折、左肩峰鎖骨關節脫臼（起訴書誤繕為右
    肩）、左脛骨平台骨折（起訴書誤繕為右脛骨）之傷害，王弈文則受有多處挫擦
    傷之傷害（未據告訴）。乙○○於肇事後，經附近路人報警，並協助前來之救護
    人員先將受傷之甲○○、王弈文送至板橋亞東紀念醫院救治，於未被有偵查犯罪
    職權之機關或公務員發覺前，即主動向前往亞東紀念醫院處理本件車禍之台北縣
    警察局板橋分局後埔派出所警員張智樑自承為其駕車肇事，自首而接受裁判。
二、案經被害人甲○○訴由台北縣警察局板橋分局報請台灣板橋地方法院檢察署檢察
    官偵查起訴。
    理  由
一、訊據被告乙○○坦承有於右揭時間、地點，駕駛前開汽車肇事之事實，核與被害
    人甲○○指訴情節相符，並有被害人甲○○所出具之亞東紀念醫院診斷證明書一
    紙（九十年度偵字第一一三一六號卷第八頁），及記載本件事故發生情形之道路
    交通事故調查報告表二紙（同上偵查卷第十一頁）、現場草圖一紙（同上偵查卷
    第十頁）、現場勘查照片十張（同上偵查卷第十二頁至第十六頁）、道路交通事
    故談話紀錄表二份、台北縣警察局板橋分局後埔派出所道路交通事故案件登記表
    一紙（同上偵查卷第二一頁）、道路交通事故調查報告表一紙（同上偵查卷第二
    二頁）附卷可稽。
二、按汽車行駛時，駕駛人應注意車前狀況，並隨時採取必要之安全措施，道路交通
    安全規則第九十四條第三項定有明文，被告駕駛汽車自應注意上述道路交通安全
    規定，且當時之天候晴、夜間有照明、路面乾燥、無缺陷、無障礙物、視距良好
    ，有道路交通事故調查表各欄項目明細內容可查，並無不能注意之情事，竟疏未
    注意車前狀況，貿然行駛，以致肇事。參以被告於警方調查時供稱：「我當時駕
    駛自小客貨三Ａ－一０八０號，由五權街往土城市方向行駛，對方甲○○所駕機
    車是同向行駛，當時我未注意前方有該機車，等靠近時我才發現，當時我要做應
    變，以致煞車不及，從後方追撞對方」、「．．．，我自小客貨車三Ａ－一０八
    ０前擋風玻璃及右前大燈受損，車輛撞擊點為正面靠右側四分之一處，對方輕機
    車ＲＨＤ－四五一前後都受損」等語（偵查卷第三頁反面、第四頁正面）；告訴
    人甲○○於警方調查時陳稱：「當時我駕駛輕機車ＲＨＤ－四五一，乘載我女兒
    王奕文．．．往土城分向行駛，並未發覺後方來車，直到被追撞後．．．我輕機
    車前後都已受損．．．」等語（見偵查卷第五頁反面），被告駕駛前開汽車顯未
    注意車前被害人機車以致肇事，堪以認定。本件車輛事故，經送台灣省台北縣區
    車輛行車事故鑑定委員會鑑定肇事原因，該委員會亦認定：「乙○○駕駛自小客
    貨車疏於車前狀況追撞前車為肇事原因。甲○○駕駛輕機車無肇事因素」，有該
    委員會九十一年三月十一日北鑑字第九一００四八號函暨所附鑑定意見書在本院
    卷可稽。且被告過失行與告訴人甲○○受傷間，復有相當因果關係。事證明確，
    被告業務過失傷害犯行堪以認定。
三、查被告詹谷向吉永公司借車，平日需兼以駕駛自小貨車往返工地代步及載運工具
    ，並有牌照三Ａ－一０八０號自用小客貨之行車執照一紙在卷可佐（見偵查卷第
    二四頁），該行照並載明車主為吉永公司，為以從事駕駛為附隨業務之人，業據
    其供述在卷（見本院九十一年三月二十九日審判筆錄第四頁、原審卷第三七頁）
    ，其因過失未注意車前狀況，貿然前行，自後追撞告訴人甲○○機車，致告訴人
    甲○○受傷，核被告所為，係犯刑法第二百八十四條第二項前段之因業務上過失
    傷害罪。公訴人認被告係犯刑法第二百八十四條第一項前段過失傷害罪，容有未
    洽，起訴法條應予變更。又其於有偵查權限之機關發覺犯罪前，即向前往亞東醫
    院調查肇事者事宜之台北縣警察局板橋分局後埔派出所警員承認駕車發生前揭車
    禍等，業據證人即板橋分局後埔派出所警員張智樑原審調查時結證在卷（見原審
    卷第二八頁），被告未逃避並接受裁判，所為符合自首之要件，應依刑法第六十
    二條前段之規定減輕其刑。
四、原審論罪科刑，固非無見。惟被告駕車漫不經心，致造成告訴人甲○○受傷，過
    失程度非輕，且犯後迄未與告訴人達成民事和解，乃原審僅論處被告有期徒刑四
    月，尚嫌過輕。公訴人循告訴人甲○○聲請上訴意旨，執此指摘原判決不當，為
    有理由，應予撤銷改判。爰審酌被告平日素行、過失程度、告訴人所受之傷害、
    被告犯罪後態度、迄今尚未與告訴人達成民事上和解等一切情狀，量處如主文第
    二項所示之刑，並諭知易科罰金之折算標準，以示懲儆。
五、公訴意旨另略以：被告前開過失行為導致被害人王弈文受有多處挫擦傷部分，並
    犯刑法第二百八十四條第一項之過失傷害罪嫌，按該條項之罪依同法第二百八十
    七條前段之規定，係屬告訴乃論之罪，經本院核閱偵查卷宗：被害人王弈文係八
    十四年九月十二日生（參卷附其診斷證明書），並無被害人王弈文之相關筆錄，
    其母即告訴人甲○○於警偵訊中亦始終指稱：伊要向被告提出告訴（分見偵查卷
    第六頁、第三二頁反面），並經告訴人甲○○嗣於本院調查時確認本件只有伊一
    人對被告提出告訴（見原審卷第二七頁），足見告訴人甲○○並未就其女王弈文
    受傷部分對被告提起獨立告訴甚明，惟因檢察官以被告此部分過失行為致使王弈
    文受傷部分與前開有罪部分致使甲○○受傷部分為一行為觸犯二罪名，有想像競
    合犯之裁判上一罪之關係，故本院不另為公訴不受理之諭知，特此敘明。
據上論斷，應依刑事訴訟法第三百六十九條第一項前段、第三百六十四條、第二百九
十九條第一項前段、第三百條，刑法第二百八十四條第二項前段、第六十二條前段、
第四十一條第一項前段，罰金罰鍰提高標準條例第一條前段、第二條，判決如主文。
本案經檢察官張秋瑩到庭執行職務。
中      華      民      國      九十一      年      四      月    十二  日
                              臺灣高等法院交通法庭
                                  審判長法  官  陳  春  秋
                                        法  官  王  麗  莉
                                        法  官  徐  培  元
右正本證明與原本無異。
不得上訴。
                                        書記官  陳  建  邦
中      華      民      國     九十一   年     四       月     十二     日
附錄    本判決論罪科刑法條：
刑法第二百八十四條
因過失傷害人者，處六月以下有期徒刑、拘役或五百元以下罰金，致重傷者，處一年
以下有期徒刑、拘役或五百元以下罰金。
從事業務之人，因業務上之過失傷害人者，處一年以下有期徒刑、拘役或一千元以下
罰金，致重傷者，處三年以下有期徒刑、拘役或二千元以下罰金。
